【裁判字號】    92,交聲更,5
【裁判日期】    920307
【裁判案由】    違反道路交通管理處罰條例聲明異議
【裁判全文】
臺灣臺北地方法院交通事件裁定                      九十二年度交聲更字第五號
    聲明異議人
    即受處分人  甲○○
右列受處分人因違反道路交通管理處罰條例案件，對臺北市交通事件裁決所中華民國
九十一年十月八日所為之處分（北市裁三字第駕裁二二─ＫＡＢ二九七二六五號），
聲明異議，受處分人不服本院於九十一年十月十八日所為九十一年度交聲字第一四九
三號裁定，提起抗告，經臺灣高等法院於九十一年十一月二十九日以九十一年度交抗
字第九七三號裁定發回，本院裁定如左：
    主  文
原處分撤銷。
甲○○汽車駕駛人，行車速度，超過規定之最高時速，處罰鍰新臺幣壹仟玖佰元，並
吊扣其所有之車牌號碼Ｈ二─六三○號營業小客車汽車牌照一個月，並記違規點數壹
點；又汽車駕駛人，駕駛汽車有違反道路交通管理處罰條例之行為，經交通勤務警察
制止時，拒絕停車接受稽查而逃逸，處罰鍰新臺幣參仟元，並記違規點數壹點。
    理  由
一、按行車速度，依標誌或標線之規定，道路交通安全規則第九十三條第一項定有明
    文。次按汽車駕駛人，行車速度，超過規定之最高時速者，處新臺幣一千二百元
    以上二千四百元以下罰鍰；前項行為，如應歸責於汽車所有人者，並吊扣其汽車
    牌照一個月；汽車駕駛人，駕駛汽車有違反本條例之行為，經交通勤務警查獲依
    法令執行交通稽查任務人員制止時，不聽制止或拒絕停車接受稽查而逃逸者，除
    按各該條規定處罰外，處新臺幣三千元以上六千元以下罰鍰；汽車駕駛人有道路
    交通管理處罰條例第四十條第一項、第六十條第一項之之情形者，除依原條款處
    罰鍰外，各並予記違規點數一點，道路交通管理處罰條例第四十條第一項前段、
    第二項、第六十條第一項及第六十三條第一項第一款分別定有明文。而駕駛人行
    車速度，超過規定之最高時速二十公里以上者，期限內繳納罰鍰或到案聽候裁決
    者，處新臺幣一千九百元罰鍰；違反道路交通管理處罰條例第六十條第一項事件
    ，期限內繳納罰鍰或到案聽候裁決者，處新臺幣三千元罰鍰，本件案發時之違反
    道路交通管理事件統一裁罰標準及處理細則第二條第二項亦定有明文。
二、本件聲明異議人即受處分人甲○○駕駛其所有之車號Ｈ二─六三○號黃色營業小
    客車，於民國九十一年六月五日下午一時五十分許，行經雲林縣境臺十七線速限
    為六十公里之湖仔內段路段，以八十五公里之時速行駛，超過該處規定最高時速
    六十公里之速限二十五公里，為雲林縣警察局臺西分局崙豐派出所李銘治、林世
    彬警員使用測速雷達器測速查覺，經李銘治警員揮舞紅旗示意停車接受稽查，受
    處分人略將車速檢減慢後，惟駛至距警員十公尺處又加速離去以拒絕停車接受稽
    查，上開二警員遂登記時間、地點、車號並使用電腦查明車籍資料核對無誤後，
    以受處分人有超速行駛及不服稽查取締交通違規行為逃逸之交通違規行為，逕行
    開立九○雲警交字第ＫＡＢ二九七二六五號舉發通知單並指定於九十一年七月五
    日前前往原處分機關臺北市交通事件裁決所聽候裁決，經警察機關於九十一年八
    月二十一日送達上開舉發通知單，受處分人於九十一年八月三十日即至原處分機
    關具狀陳述，原處分機關認受處分人確有前開交通違規行為，乃依據道路交通管
    理處罰條例第四十條第一項前段（裁決書漏載前段）、第六十條第二項第一款及
    第六十三條第一項第一款（裁決書漏載第一款）之規定，裁處新臺幣二千八百元
    之罰鍰，並記違規點數二點。
三、訊據受處分人固坦稱上開車輛為其所有而未曾借予他人使用等情，惟矢口否認有
    何開車超速及拒絕停車接受稽查而逃逸之行為，並辯稱：伊都是在臺北駕駛車輛
    ，除非是過年、拜拜或旅遊才會去南部，伊雖於九十一年六月四日有去南部，但
    因為很少去南部，都是行駛高速公路，伊當時並不在雲林臺十七線公路，有於九
    十一年六月五日下午五時零三分在臺北之加氣發票，警方是看不對號碼而誤認云
    云，並提出上開車輛於舉發當日即九十一年六月五日下午十七時三分許在臺北縣
    中和市○○路二五八號莒光路加氣站加氣之統一發票影本為證。經查：一般警用
    手持雷達測速器與固定式測速器不同，係以警員當場操作雷達測速器顯示之車輛
    時速數據為準，並未另以拍照方式採證，而本案取締交通違規行為之警員李銘治
    及林世斌於案發時係駕駛巡邏車在臺十七線湖仔內段北上車道執行交通勤務，因
    當日天氣晴朗、道路空曠、視線良好且無其他車輛，二警員均見車牌號碼為Ｈ二
    —六三○號黃色計程車單獨高速行駛，經雷達測速為時速八十五公里，遂由李銘
    治警員揮舞紅旗示意停車，但該車略為減速，駛至距警員十公尺處又加速離去以
    拒絕接受稽查，嗣記下車號、時間、地點，並以警用電腦查明車籍資料確認後告
    發交通違規行為，此有雲林縣警察局臺西分局九十二年二月十二日臺西警交字第
    ○九二○○○一三六一號函附報告書一份在卷可參，而證人林世斌警員除到庭證
    述如上外，並證稱：案發地點係臺十七線與臺六十一線交接處附近，因案發時臺
    六十一線尚未通車，是案發地點屬施工路段，而有設置時速六十公里之標誌等語
    （見本院九十二年三月七日訊問筆錄），復提出本件案發地點之照片二張在卷可
    按，由上開照片以觀，案發地點確實道路空曠並視線良好，是足見本件案發時，
    取締之二名警員並無記錯車牌號碼之可能，且本件舉發警員與受處分人素不相識
    ，何有誣指其違規之理，交通警察掣單舉發違反道路交通管理處罰條例所列之違
    規事實，本質上為行政處分，係公務員基於職務上之權力，依法就特定之具體事
    件所為之具公法上效果之單方面行政行為，基於公務員為公法上行為具有公信力
    之原則，該行政行為當可被推定為真正。至於受處分人所提出上開車輛於九十一
    年六月五日下午五時零三分在臺北縣中和市○○路三五八號莒光加氣站加氣之統
    一發票之不在場證明，經本院向行政院環境保護署調取Ｈ二—六三○號汽車於九
    十一年五、六月間之加氣紀錄，該車於九十一年五月二日上午十一時零三分、同
    日下午三時五十五分許，則分別有位於臺南縣永康市○○路一○六九號之久井加
    氣站、莒光加氣站加氣之紀錄；於同年月十五日中午十二時十九分、同日下午五
    時零八分亦分別有上開久井加氣站、莒光加氣站之加氣紀錄，受處分人於九十一
    年五月二日、同年月十五日由位於臺南縣永康市○○路一○六九號之久井加氣站
    駕駛至臺北縣中和市○○路二五八號之莒光加氣站，僅分別需四小時五十二分、
    四小時四十九分，此有該署九十二年二月十一日環署空字第○九二○○○九八七
    一號函附資料在卷可稽，是於案發時間九十一年六月五日下午一時五十分許由案
    發地點即雲林縣臺十七線湖仔內段行駛至臺北縣中和市○○路二五八號加瓦斯僅
    耗時三小時十三分之情，核與受處分人前開平時駕駛習慣及速度並無不合，且依
    據上開行政院環保署函附資料，受處分人之車輛曾於九十一年六月四日下午三時
    四十七分許，在久井加氣站加氣，亦可知受處分人於為警取締之前一天確曾駕駛
    該車輛由北部南下至臺南縣，此亦為受處分人所坦認，則受處分人於翌日即九十
    一年六月五日駕車北上而於雲林縣為警取締核與常情事理均為相合，尚難認受處
    分人與本件案發地全無聯繫因素。綜上所述，受處分人所舉之上開加氣統一發票
    影本尚不足作為其於九十一年六月五日下午一時五十分許不在雲林縣之不在場證
    明，而受處分人所辯其均駕駛高速公路而對其他道路不熟一節，並無任何證據可
    資佐證，尚難遽以推翻上開證據之證明力，是受處分人上開所辯，顯屬事後卸責
    之詞，難以採信。本件事證業已明確，受處分人確有駕駛其所有車輛於九十一年
    六月五日下午一時五十分許在雲林縣臺十七線湖仔內段超速行駛並經警攔查拒絕
    停車稽查而逃逸之違規行為，堪以認定。
四、原處分機關以道路交通管理處罰條例第四十條第一項前段、第六十條第二項第一
    款、六十三條第一項第一款之規定，且受處分人因舉發通知單送達遲延而無法按
    期到案聽候裁決或繳納罰鍰，合計裁處最低額二千八百元罰鍰（第四十條第一項
    部份：一千九百元；第六十條第二項第一款部份：九百元），並記違規點數二點
    （各記違規點數一點共二點），固非無見，惟本件受處分人係拒絕停車接受稽查
    而逃逸，並非而係不服從指揮，已如前述，是其所為，核屬違反道路交通管理處
    罰條例第六十條第一項之規定，且依同條例第四十條第二項規定，有同條第一項
    行為，如應歸責於汽車所有人者，並吊扣其汽車牌照一個月，原處分機關未慮及
    上開事項，難謂允洽。受處分人所為異議雖無理由，惟原處分既有上開不當，自
    應由本院將原處分撤銷，並依據道路交通處罰條例第四十條第一項前段、第二項
    、第六十條第一項及第六十三條第一項第一款之規定，裁處如主文所示，以資適
    法。
據上論斷，應依道路交通案件處理辦法第二十條前段，裁定如主文。
中      華      民      國    九十二    年      三      月      七      日
                              臺灣臺北地方法院交通法庭
                                        法  官  唐于智
右正本證明與原本無異。
如不服本裁定，應於裁定送達後五日內向本院提出抗告狀。
                                        書記官  陳俐妙
中      華      民      國    九十二    年      三      月      七      日


司法院資訊處製作；財團法人民間司法改革基金會備份。
